臺灣高雄地方法院刑事判決　　　　　　99年度審易字第5489號
聲　請　人　臺灣高雄地方法院檢察署檢察官
被　　　告　王顯德
上列被告因竊盜案件，經檢察官聲請簡易判決處刑（99年度偵字
第6742號），本院認不應以簡易判決處刑，改依通常程序審理，
嗣被告於準備程序中，就被訴事實為有罪之陳述，經告知簡式審
判程序之旨，並聽取當事人之意見後，本院合議庭裁定進行簡式
審判程序，判決如下：
    主      文
王顯德犯攜帶兇器竊盜罪，共罪，均累犯，各處有期徒刑柒月
，扣案之餐刀壹支均沒收。應執行有期徒刑壹年。扣案之餐刀壹
支沒收。
    事實及理由
一、按本件被告王顯德所犯係死刑、無期徒刑、最輕本刑為3 年
    以上有期徒刑以外之罪，其於準備程序就被訴事實為有罪之
    陳述，經本院告知簡式審判程序之旨，並聽取其與公訴人意
    見後，認無不得或不宜改依簡式審判程序進行之處，爰依刑
    事訴訟法第273 條之1 第1 項，裁定本件改行簡式審判程序
    ，合先敘明。
二、本件犯罪事實及證據，除犯罪事實欄一第4 行「竟意圖為自
    己不法之所有」補充為「竟意圖為自己不法之所有，基於加
    重竊盜之犯意」、第5 行「前往」前補充「將其所有之餐刀
    1 支置於背包之外側口袋，攜帶前往」；證據部分並補充「
    被告於本院準備程序中之自白」、「本院民國99年12月9 日
    訊問筆錄」、「扣案物品照片2 張」外，餘均引用附件檢察
    官聲請簡易判決處刑書之記載。
三、被告行為後，刑法第321 條已於100 年1 月26日修正公布，
    修正後同法第321 條規定之法定本刑為6 月以上、5 年以下
    有期徒刑，得併科新臺幣10萬元以下罰金，與修正前規定處
    6 月以上、5 年以下有期徒刑比較，以修正前即行為時之規
    定有利於被告，是應適用行為時之刑法規定論處。
四、按刑法第321 條第1 項第3 款之攜帶兇器竊盜罪，係以行為
    人攜帶兇器竊盜為其加重條件，此所謂兇器，其種類並無限
    制，凡客觀上足對人之生命、身體、安全構成威脅，具有危
    險性之兇器均屬之，且祇須行竊時攜帶此種具有危險性之兇
    器為已足，並不以攜帶之初有行兇之意圖為必要，最高法院
    著有79年台上字第5253號判例要旨可資參照。查本件被告王
    顯德犯案時攜帶之餐刀，屬金屬材質，質地堅硬，有本院勘
    驗筆錄1 份在卷可佐，如持以揮砍，客觀上對人之生命、身
    體、安全足以構成威脅而具有危險性，自屬兇器無訛。是核
    被告所為，係犯修正前刑法第321 條第1 項第3 款之攜帶兇
    器竊盜罪。另被告有如聲請簡易判決處刑書所載之曾受有期
    徒刑之宣告及執行完畢乙節，有臺灣高等法院被告前案紀錄
    表1 份在卷可稽，其受有期徒刑執行完畢後，5 年內故意再
    犯本件最重本刑為有期徒刑以上之罪，為累犯，被告所為前
    揭犯行，均應依刑法第47條第1 項規定加重其刑。爰審酌被
    告為貪圖不法利益，竟攜帶兇器竊取他人財物，惟念其於警
    詢、偵查及本院審理中均坦白承認犯行，犯後態度尚可，且
    竊取之財物業據被害人領回，被害人所受損害已有減輕，暨
    其犯罪動機、目的、手段等一切情狀，分別量處如主文所示
    之刑，並定其應執行之刑。而扣案之餐刀1 支，為被告所有
    預備供犯本案所用之物，爰依刑法第38條第1 項第2 款之規
    定，宣告沒收。
五、至公訴檢察官雖以被告有多次竊盜前科，認應對被告宣告強
    制工作等語。惟按保安處分係針對受處分人將來之危險性所
    為之處置，以達教化、治療之目的，為刑罰之補充制度。我
    國現行刑法採刑罰與保安處分雙軌制，係在維持行為責任之
    刑罰原則下，為協助行為人再社會化之功能，以及改善行為
    人潛在之危險性格，期能達成根治犯罪原因、預防犯罪之特
    別目的。是保安處分中之強制工作，旨在對嚴重職業性犯罪
    及欠缺正確工作觀念或無正常工作因而犯罪者，強制其從事
    勞動，學習一技之長及正確之謀生觀念，使其日後重返社會
    ，能適應社會生活。竊盜犯贓物犯保安處分條例第3 條第1
    項規定，即係本於保安處分應受比例原則之規範，使保安處
    分之宣告，與行為人所為行為之嚴重性、行為人所表現之危
    險性及對於行為人未來行為之期待性相當之意旨而制定，而
    由法院視行為人之危險性格，決定應否令入勞動處所強制工
    作，以達預防之目的（最高法院91年度台上字第4625號刑事
    判決意旨參照）。且按刑法上之習慣犯，與累犯、連續犯之
    性質有別，必須有具體之事實，足資證明行為人有犯罪之惡
    習及慣行，始有習慣犯規定之適用，並非一有累犯或連續犯
    之情形，即可認為有犯罪之習慣（最高法院54年度台上字第
    3041號判決意旨參照）。查被告固於94年、95年間，因竊盜
    案件，分別經臺灣臺北地方法院、及本院各判處拘役30日、
    及有期徒刑1 年2 月確定；復於99年間再犯多起竊盜案件，
    經臺灣臺中地方法院分別判處應執行有期徒刑1 年6 月、及
    1 年4 月確定，此有臺灣高等法院被告前案紀錄表附卷可按
    。然被告自96年4 月20日假釋出監起，迄99年間再犯包含本
    案之數次竊盜犯行，期間間隔約達3 年之久，顯非有犯竊盜
    罪之習慣；又觀以本案被告竊取之物品，並非均屬有高額變
    現價值之物，且被告為警緝獲前，正從事餐飲業之工作，有
    卷附警詢筆錄可參，是堪認被告並非欲藉由竊取他人財物作
    為其謀生之職業，是依本案犯罪之期間、次數、所竊財物等
    情觀之，本案應係基於一時貪念所為，尚難因被告歷經前案
    科刑後再犯本案，即率認被告仍有竊盜之犯罪習慣。職是，
    本院認量處如主文所示之刑，已足收遏止並矯治其犯行之效
    果，尚無併予諭知強制工作之必要，附此敘明。
據上論斷，應依刑事訴訟法刑事訴訟法第452 條、第273 條之1
第1 項、第299 條第1 項前段、第310 條之2 、第454 條第2 項
，修正前刑法第321 條第1 項第3 款，現行刑法第2 條第1 項、
第47條第1 項、第51條第5 款、第38條第1 項第2 款，判決如主
文。
本案經檢察官余彬誠到庭執行職務。
中    華    民    國   100    年    2     月     1    日
                  刑事第三庭  法  官  徐彩芳
以上正本證明與原本無異。
如不服本判決應於收受送達後10日內向本院提出上訴書狀，並應
敘述具體理由；如未敘述上訴理由者，應於上訴期間屆滿後20日
內向本院補提理由書（均須按他造當事人之人數附繕本）「切勿
逕送上級法院」。
中    華    民    國  100     年    2     月    1     日
                              書記官  張義龍
附錄本判決論罪科刑之法條：
修正前中華民國刑法第321條
犯竊盜罪而有左列情形之一者，處6 月以上、5 年以下有期徒刑
：
一  於夜間侵入住宅或有人居住之建築物、船艦或隱匿其內而犯
    之者。
二  毀越門扇、牆垣或其他安全設備而犯之者。
三  攜帶兇器而犯之者。
四  結夥三人以上而犯之者。
五  乘火災、水災或其他災害之際而犯之者。
六  在車站或埠頭而犯之者。
前項之未遂犯罰之。